【裁判字號】    98,上訴,2110
【裁判日期】    980708
【裁判案由】    毒品危害防制條例
【裁判全文】
臺灣高等法院刑事判決                98年度上訴字第2110號
上  訴  人
即  被  告  甲○○
                    現於臺灣臺北戒治所
指定辯護人  本院公設辯護人李廣澤
上列上訴人因毒品危害防制條例案件，不服臺灣桃園地方法院98
年度訴字第315號，中華民國98年4月21日第一審判決（起訴案號
：臺灣桃園地方法院檢察署97年度偵字第485號），提起上訴，
本院判決如下：
    主  文
原判決撤銷。
甲○○持有第二級毒品甲基安非他命，處有期徒刑壹年；扣案之
第二級毒品甲基安非他命柒包（合計驗後淨重一點六四五六公克
）沒收銷燬之，扣案之毒品外包裝沒收。
    事  實
一、甲○○明知甲基安非他命係毒品危害防制條例第二條第二項
    第二款規定列管之第二級毒品，非經許可，不得無故持有，
    竟仍於民國（下同）96年12月15日晚間6時許，在桃園縣大
    園鄉某超商前，以新臺幣（下同）1萬元代價，向真實年籍
    不詳綽號「紅毛」之成年男子購入不詳數量之第一級毒品海
    洛因及第二級毒品甲基安非他命，俾供自己施用（施用第一
    、二級毒品部分另行強制戒治中）。嗣於96年12月23日凌晨
    2時20分許，甲○○在桃園縣桃園市○○○路838巷巷口前，
    因騎乘未懸掛號牌之機車闖紅燈，致為警攔查，當場在其機
    車置物箱內查獲甲○○所持之第二級毒品甲基安非他命7包
    （合計驗後淨重1點6456公克），暨該毒品之外包裝。
二、案經桃園縣政府警察局桃園分局移送臺灣桃園地方法院檢察
    署檢察官偵查起訴。
    理  由
壹、證據能力部分：
    後引證據依法原則上均有證據能力，並經被告及其辯護人於
    原審準備程序中同意引用為證據（一審卷第32頁）；本院審
    理中，被告及其辯護人亦未就證據能力部分有所爭執，是上
    開證據具有證據能力之法律依據，先此敘明。
貳、實體部分：
一、訊據上訴人即被告甲○○，對於前開時地，以1萬元代價，
    向真實年籍不詳綽號「紅毛」之成年男子購入不詳數量之第
    一級毒品海洛因及第二級毒品甲基安非他命，俾供自己施用
    ，嗣於96年12月23日凌晨2時20分許，在桃園縣桃園市○○
    ○路838巷巷口前，因騎乘未懸掛號牌之機車闖紅燈，致為
    警攔查，當場在其機車置物箱內查獲其所持有之第二級毒品
    甲基安非他命7包（合計驗後淨重1點6456公克），暨該毒品
    之外包裝等事實，供認不諱。又上開7包顆粒經檢察官檢送
    憲兵司令部刑事鑑識中心檢驗結果，確檢出甲基安非他命成
    分，合計驗後淨重1點6456公克乙節，亦有該中心97年5月15
    日憲直刑鑑字第0970000679號鑑定書一份附卷可稽（偵緝卷
    第52頁），應堪徵信，是被告之前開犯行已堪認定，應予依
    法論科。
二、公訴意旨雖認被告應成立毒品危害防制條例第5條第2項之意
    圖販賣而持有第二級毒品罪，其所據之證據及理由如下：
    被告甲○○在警訊及偵查中之供述，證明被告有持有前開毒
    品之事實。扣案帳冊中記載有疑似毒品進貨成本（12/5、
    4克12000元）及出售價格之事實。93年全年國內主要毒品
    買賣平均價格表1公克安非他命，平均價在3，100元至4，50
    0元（上半年）、2，400元至3，700元（下半年）。卷附
    被告持有手機簡訊內容：「１、該簡訊係自『0000000000』
    行動電話於96年12月23日凌晨2時27分傳送至被告所使用『
    0000000000』行動電話之事實。２、毒品買家要求報價之事
    實」。台灣大哥大資料查詢「0000000000」行動電話號碼
    係證人范姜福榮於96年4月14日申請。證人范姜福榮於本
    署偵訊中之證述：「0000000000」行動電話號碼係證人所使
    用，曾將該電話借予同為施用毒品之友人使用之事實。本
    件扣案第二級毒品甲基安非他命7包（共毛重2.9公克）、分
    裝袋15個、電子磅秤1台及現金2萬4,500元。惟查：
（一）被告在警訊及檢察官偵查時，固供承其因持有前開毒品而
      被查獲之事實，惟始終否認有意圖販賣而持有第二級毒品
      罪之犯行，是被告在警訊及檢察官偵查時之供述，尚難作
      為認定被告有前開公訴人所指意圖販賣而持有第二級毒品
      犯行之唯一論據。
（二）又扣案帳冊中固記載有：「12/5、4克12000元」之事實，
      偵查卷內並附有93年下全年國內主要毒品買賣平均價格表
      ，其內記載「1公克安非他命，平均價在3，100元至4，50
      0元（上半年）、2，400元至3，700元（下半年）」，然
      查：
  、被告在警訊時供稱：「（問：經警方查看你所有之2本記
      事簿（帳冊），記載多筆疑似毒品交易紀錄，如『臺灣土
      地銀行』記事簿內頁記載：12/5 4克12000元；12/911000
      元4斤等，你如何解釋？）該記事本內頁記載的很多都是
      我向他人購買毒品的資料及金額。」（參見96.12.23 警
      訊筆錄）；在檢察官偵中前後供述：「（問：對於扣得帳
      冊2本、行動電話1支、電子磅秤1台及現金24500元，是否
      要賣毒品？）不是。我在送便當，做記錄用。扣案現金是
      我向朋友借錢來還我老闆的。」、「（問：何時開始販賣
      毒品？）沒有。」、「（問：去年12月13日為警臨檢時搜
      到毒品與帳冊，是何原因？）那是我幫一個泰國店送便當
      的錢。老闆我忘記了。」、「（問：上面記載12/05，4克
      ，12/09，4斤，為何記載毒品價格？）因為跟他人買的，
      隨手記下來，有時候自己都忘了。」等語（參見96.12.23
      、97.8.26、97.10.6偵訊筆錄）；其在原審訊問及審理時
      供稱：「查獲的帳冊不是我販賣毒品的紀錄，純粹是送便
      當的紀錄，我在送便當，一個月結一次。」、「（問：帳
      冊裡面記載的『12月5日4公克，1萬2千元』是指何意？）
      我要向紅毛買的安非他命的價格及數量。」云云（參見原
      審96.12.23訊問及98.4.7審理筆錄），其就所以在被查扣
      之帳冊內為前開記載之原因，固有其「向他人購買毒品之
      資料及金額」、「送便當做記錄用」、「跟他人買毒品隨
      手記下來」、「要向『紅毛』買的安非他命的價格及數量
      」等不同之供述，被告何時之供述為真實，固足存疑，然
      而被告自始均未供承其上記載之內容，係其為出售第二級
      毒品安非他命之數額及價錢之記載，亦從未承認其有意圖
      販賣而持有第二級毒品之行為。
  、且就該帳冊上所載：「12/09，11000元4斤」（參見偵字
      第485號卷30頁）而言，「4斤」為2400公克，根據前開「
      93年全年國內主要毒品買賣平均價格表」所載，1公克安
      非他命，在93年上半年之平均價在3100元至4500元之間，
      下半年平均價在2400元至3700元之間計算，4斤即2400公
      克之價格，在93年上半年應在7，440，000元至10，800，
      000元之間，在93年下半年應在5，760，000元至8，880，
      000元之間，核與帳冊上所載11，000元，其價格相差甚鉅
      ，是前開帳冊上之記載，顯難作為被告販賣或意圖販賣第
      二級毒品安非他命之論據。
（三）至被告所使用之「0000000000號」行動電話，在96年12月
      23日凌晨2時27分，固接收有由「0000000000號」行動電
      話傳送來之簡訊，其內載稱：「我要一個以上…比現在還
      好的：沒貨的話…有多少告訴我…馬上要…價碼傳訊…告
      知…很急…」等字樣，惟被告始終否認該通簡訊係他人欲
      向其購買毒品而傳送，其在警訊及偵查中分別供述：「（
      問：你於警詢中稱你沒有販賣毒品，為何行動電話號碼00
      00000000號．．．傳輸簡訊．．．，是否為你的下線在向
      你批購毒品？）我不知道。不是。」（96.12.23警訊）、
      「（問：在警察局，你的行動電話有簡訊發送，內容：向
      你要毒品等字語，有何意見？）是我朋友要問毒品，要我
      介紹，但我已找不到人，我沒有要賣。」（96.12.23偵訊
      ）、「簡訊中之內容是為他人購毒之要約，內容是人家要
      買毒品的沒錯，但跟我無關，我希望能查是誰傳來的。」
      （97.7.29偵訊）、「（問：如果沒有販賣毒品，為何手
      機中有『我要一個以上，及要報價的相關資料』？）我不
      知道。」（97.8.26偵訊）云云；在原審訊問及理時復供
      述、「（問：對你一那通簡訊，有何意見？）是朋友『阿
      輝』要我介紹賣主給他，因為『阿輝』要買安非他命。用
      手機聯絡『阿輝』。」（96.12.23訊問筆錄）、「（問：
      對於卷附被告持有手機簡訊內容，有無意見？）這是從我
      手機節錄下來的，此簡訊是我被查獲後傳訊進來的，這支
      手機是我向朋友借的。」等語（98.4.7審理筆錄）；由被
      告之前開供述，被告就其所使用之手機為何會有該簡訊，
      雖前後有不同之解釋，何次所說係為真實，亦生疑義。惟
      檢察官在偵查中，先後二次傳訊證人即前開「0000000000
      號」行動電話使用人姜福榮結果，證稱：「0000000000曾
      經將該門號借給他人使用。借給何人使用我不清楚。」、
      「（問：為何使用該門號發簡訊給甲○○？）不是我發的
      ，應該是朋友借我的手機發給甲○○的，因為我們施用毒
      品的，經常都是一群人在一起，手機會借來借去。」（參
      見97.9.12偵訊筆錄）、「我不清楚，原因是我們吃藥的
      人交友複雜。況且我真的不認識甲○○。」（參見97.10.
      3偵訊筆錄）、「不認識甲○○。沒有跟他買過毒品。」
      （參見97.10.6偵訊筆錄）等詞。則由上開被告之供述及
      證人姜福榮之證詞以觀，實際使用「0000000000號」行動
      電話發簡訊予被告之人，巳無從查證，自亦無法證明被告
      確有前開公訴意旨所指之意圖販賣第二級毒品安非他命之
      犯行。
（四）被告在前開時地固被查獲第二級毒品甲基安非他命7包（
      共毛重2.9公克，驗後淨重合計為1.6456公克）、分裝袋
      15個、電子磅秤1台及現金2萬4,500元，惟查，被告曾有
      違反毒品危害防制條例之前科多次，曾因施用毒品犯行或
      被裁定觀察、勒戒，或送強制戒治，或被判處罪刑；其在
      96 年12月23日被查獲時，經警員採集被告尿液送驗結果
      ，亦確實呈甲基安非他命陽性反應，被告自己並因施用前
      開毒品，刻正在臺灣台北戒治所強制戒治中，此有臺灣檢
      驗科技股份有限公司97年1月14日ＣＨ／2008／10013號濫
      用藥物檢驗報告（偵查卷第50頁）在卷可稽。本件被告雖
      被查獲第二級毒品甲基安非他命7包，但其量僅毛重2.9公
      克（驗後淨重合計為1.6456公克），其為供自己施用，非
      無可能，要難以之即推定其係為意圖販賣而持有。至分裝
      袋15個、電子磅秤1台，固或可認為係供秤量、分裝安非
      他命之用，惟上開查扣物，並非不能為「施用」而秤量、
      分裝，或另有其他用途，是亦不能以之即認定其目的係在
      供意圖販賣安非他命之用，而以意圖販賣毒品之罪責相繩
      。至於現金2萬4千500元，經查尚無積極證據足以證明係
      因販賣毒品所得，或供意圖販賣毒品之用，是亦不能作為
      被告犯意圖販賣之論據。
（五）綜上所述，本件公訴意旨所指被告應成立意圖販第二級毒
      品而持有之犯行尚屬不能證明，經查復無其他積極證據足
      證被告確有前開意圖販賣第二級毒品之情事，其此部分犯
      行應屬不能證明，惟此部分事實，與前開認定有罪之持有
      第二級毒品甲基安非他命部分，其持有之事實同一，本院
      自不另為無罪之諭知。
三、核被告所為，係犯毒品危害防制條例第11條第2項之持有第
    二級毒品罪。被告行為後，毒品危害防制條例第11條之規定
    固經於98年5月20日修正公佈，並自98年5月22日生效，新法
    刪除原11條第4項之規定，原第3項之規定，改列為第7項，
    並另增列第3項至第6項，其中新法第4項新增規定為：「持
    有第二級毒品純質淨重二十公克以上者，處六月以上五年以
    下有期徒刑，得併科新台幣七十萬元以下罰金。」。本件被
    告被查獲之第二級毒品甲基安非他命七包，毛重為2.9公克
    ，驗後淨重合計為1.6456公克，如前所述，顯未達前開新法
    第11條第4項所規定之20公克以上，其所為不合該規定；再
    者，被告所犯第11條第2項之持有第2項持有第二級毒品罪，
    舊法與新修正之規定，法條之順序及內容均未變更，均規定
    在第2項，其法定刑均為「2年以下有期徒刑、拘役或新台幣
    3 萬元以下罰金。」，比較新舊法，本件依刑法第2條第1項
    前段規定，仍適用裁判時之規定。又本件公訴人認被告係犯
    同條例第5條第2項之意圖販賣而持有第二級毒品罪，顯有誤
    會，惟因其社會基本事實同一，本院自得變更其起訴法條，
    併此敘明。
四、原審對被告予以論罪科刑雖非無見，惟本件被告並不成立意
    圖販賣而持有第二級毒品罪，原審竟以毒品危害防制條例第
    5條第2項之規定論科，要有未當。本件被告之上訴意旨亦執
    此指摘原判決不當，為有理由，自應由本院予以撤銷改判。
    爰審酌毒品危害國民健康，足使施用之人為之傾家蕩產，為
    萬惡淵藪，被告有違反毒品危害防制條例之前科多次，且素
    行不佳，有本院被告之前科紀錄表在卷可稽，以及其智識與
    犯後態度等一切情狀，量處如主文第二項所示之刑，以示懲
    儆。扣案之甲基安非他命7包均為第二級毒品，應依毒品危
    害防制條例第18條第1項前段規定沒收銷燬之；扣案之毒品
    外包裝，係被告所有，且係供被告犯本罪用以包裝毒品之物
    ，應依刑法第38條第1項第2款之規定宣告沒收。其餘扣案之
    物尚不能證明與被告犯罪有關，不予沒收，併予敘明。
據上論斷，應依刑事訴訟法第369條第1項前段、第364條、第300
條、299條第1項前段，毒品危害防制條例第11條第2項、第18條
第1項前段，刑法第2條第1項前段、第38條第1項第2款、第3項，
判決如主文。
本案經檢察官張秋雲到庭執行職務。
中    華    民    國    98    年    7     月    8    日
                  刑事第十六庭審判長法  官  溫耀源
                                    法  官  王敏慧
                                    法  官  許增男
以上正本證明與原本無異。
不得上訴。
                                    書記官  廖麗蓮
中    華    民    國    98    年    7     月    9     日
附錄：本案論罪科刑法條全文
毒品危害防制條例第11條第2項：
持有第二級毒品者，處二年以下有期徒刑、拘役或新台幣三萬元
以下罰金。


司法院資訊處製作；財團法人民間司法改革基金會備份。
